臺灣高等法院刑事裁定
111年度毒抗字第555號
抗  告  人
即  被  告  王仁德




上列抗告人因違反毒品危害防制條例案件，不服臺灣臺北地方法
院中華民國111年5月11日裁定（111年度毒聲字第282號），提起
抗告，本院裁定如下：
    主  文
抗告駁回。                                              
    理  由
一、原裁定意旨略以：抗告人即被告王仁德（下稱被告）於警詢
    及偵查中均坦承於民國111年1月24日晚間10時許，在臺北市
    ○○區○○街000巷0○0號2室居所內，以將第二級毒品甲基安非
    他命置入玻璃球吸食器內燒烤後，吸食所產生煙霧之方式，
    施用第二級毒品甲基安非他命1次；惟否認於同年月28日晚
    間8時為警採尿時回溯96小時內某時許，在不詳處所，以不
    詳方式施用第一級毒品海洛因1次。然其為警依法採尿送驗
    ，呈安非他命、甲基安非他命及嗎啡陽性反應，足認被告有
    以上述方式施用第二級毒品甲基安非他命及第一級毒品海洛
    因之犯行。況員警於同年月28日執行搜索時扣得之白色粉末
    1袋及已使用之注射針筒1支，經送驗後均檢出第一級毒品海
    洛因成分，雖辯稱係朋友施用後丟棄在其居所云云，然始終
    未能特定該友人之身分，所辯自無足採，與前引尿液檢驗結
    果相互勾稽，益徵其除施用甲基安非他命外，尚有施用第一
    級毒品海洛因甚明。又被告曾於100年12月23日因強制戒治
    執行完畢出所，並經為不起訴處分確定，則被告本案施用毒
    品犯行距前次強制戒治執行完畢經釋放後已逾3年，檢察官
    之聲請於法有據。而裁准令被告入勒戒處所觀察、勒戒等語
    。
二、抗告意旨略以：被告於105年在臺北中興醫院動頸椎手術失
    敗，導致全身癱瘓，生活無法完全自理。當初只是為了逃避
    病痛折磨而施用毒品，不但不容於法更傷害自己，如今深感
    後悔。檢察官於偵查中曾明確詢問被告是否願意自費接受參
    加戒癮治療，或就完成戒癮應遵守事項等，然原裁定並未敘
    及，與事實相違。又若因感冒服用感冒藥，有可能造成尿液
    成偽陽性，而被告屬多重身心障礙，罹有重大疾病，平日生
    活無法完全自理，行動困難，不堪入勒戒處所觀察勒戒，現
    正接受美沙冬治療，請求撤銷原裁定改判戒癮治療云云。
三、按犯毒品危害防制條例第10條之罪者，檢察官應聲請法院裁
    定，令被告入勒戒處所觀察、勒戒，其期間不得逾2月；依
    前項規定為觀察、勒戒或強制戒治執行完畢釋放後，3年後
    再犯第10條之罪者，適用前2項之規定。本法第20條第1項及
    第23條第2項之程序，於檢察官先依刑事訴訟法第253條之1
    第1項、第253條之2第1項第4款至第6款或第8款規定，為附
    條件之緩起訴處分時，不適用之；前項緩起訴處分，經撤銷
    者，檢察官應繼續偵查或起訴；檢察官依刑事訴訟法第253
    條之2第1項第6款規定為緩起訴處分前，應徵詢醫療機構之
    意見；必要時，並得徵詢其他相關機關（構）之意見；刑事
    訴訟法第253條之2第1項第6款規定之緩起訴處分，其適用戒
    癮治療之種類、實施對象、內容、方式、執行醫療機構或其
    他機構與其他相關事項之辦法及完成戒癮治療之認定標準，
    由行政院定之，毒品危害防制條例第20條第1項、第3項、第
    24條分別定有明文。次按毒品危害防制條例第20條第3項規
    定，犯第10條之罪於觀察、勒戒或強制戒治執行完畢釋放後
    ，3年後再犯第10條之罪者，適用本條前2項之規定。上開所
    謂「3年後再犯」，只要本次再犯（不論修正施行前、後）
    距最近1次觀察、勒戒或強制戒治執行完畢釋放，已逾3年者
    ，即該當之，不因其間有無犯第10條之罪經起訴、判刑或執
    行而受影響（最高法院109年度台上大字第3826號裁定、109
    年度台上字第3826號判決意旨參照）。又立法者對於「初犯
    」及「3年後再犯」毒癮治療方式，既採行「觀察、勒戒」
    與「附條件之緩起訴處分」並行之雙軌模式，並賦予檢察官
    選擇上述雙軌制度之權限，則檢察官之職權行使，法院原則
    上應予尊重，僅就檢察官之判斷有違背法令、事實認定有誤
    或其他裁量重大明顯瑕疵等事項，予以有限之低密度審查。
四、經查：
（一）按於司法實務運作上，就所受理當事人或其相關人員的請
      求、聲明或聲請案，概不受其所用詞文拘束，亦即仍應尋
      繹其意涵，探求真意，而後依法律規定適切處理（最高法
      院105年度台抗字第408號裁定意旨參照）。又抗告為不服
      法院裁定而請求救濟之方法，不因其形式上誤用上訴或其
      他字樣而異其效力。是本件被告於111年6月6日復具狀向
      原審法院聲明不服，其書狀固係記載「刑事聲明上訴狀」
      而未揭明補充抗告理由，然被告業依法於同年5月31日向
      原審法院提出刑事抗告狀，且觀諸其書狀內容，均係對原
      審法院111年度毒聲字第282號裁定表示不服而補充之抗告
      理由，是依照上開最高法院裁定意旨，應認被告所提出之
      「刑事聲明上訴狀」係「刑事抗告理由狀」之誤載，須依
      刑事訴訟法抗告程序處理，先予敘明。
（二）被告業於警詢及偵查中均坦承於上開時、地施用第二級毒
      品甲基安非他命1次之事實；雖均否認曾於採尿前曾施用
      第一級毒品海洛因云云（均見111年度毒偵字第1123號卷
      【下稱毒偵卷】第11至12、80頁）。然其於111年1月28日
      晚間8時許為警依法採尿送驗（檢體編號：146824），經
      以酵素免疫分析法初步檢驗（EIA），呈安非他命類及鴉
      片類陽性反應；再以氣相層析質譜儀確認檢驗（GC/MS）
      ，結果呈安非他命、甲基安非他命及嗎啡陽性反應，且測
      得嗎啡之濃度為327ng/mL，確已逾嗎啡檢測閾值300ng/mL
      等情，有勘察採證同意書、台灣尖端先進生技醫藥股份有
      限公司111年2月22日濫用藥物檢驗報告及臺北市政府警察
      局偵辦毒品案件尿液檢體委驗單各1份在卷可佐（見毒偵
      卷第25、29、33頁）。而依毒品檢驗學上之常規，尿液中
      含毒品成分反應所使用之檢驗方法，對於受檢驗者是否確
      有施用毒品行為之判斷，在檢驗學常規上恆有絕對之影響
      。其以酵素免疫分析或薄層定性分析等方式為初步篩檢者
      ，因具有相當程度偽陽性之可能，如另以氣（液）相層析
      、質譜分析等較具公信力之儀器為交叉確認，因出現偽陽
      性反應之機率極低，核足據為對涉嫌人不利之認定（最高
      法院97年度台上字第2016號判決意旨參照），足認被告確
      有於上述時、地分別施用第二級毒品甲基安非他命及第一
      級毒品海洛因之犯行。況員警於同年月28日依原審法院11
      1年聲搜字000160號搜索票（見毒偵卷第15頁）執行搜索
      時，在被告居所內扣得之白色粉末1袋及已使用之注射針
      筒1支，經送驗後均檢出第一級毒品海洛因成分等情，亦
      有臺北市政府警察局信義分局搜索扣押筆錄、扣押物品目
      錄表、扣押物品收據及交通部民用航空局航空醫務中心11
      1年2月17日航藥艦字第0000000號毒品鑑定書各1份存卷可
      按（見毒偵卷第17至23、35頁），被告雖復辯稱上述扣案
      物係朋友施用後所丟棄云云（見毒偵卷第11頁），然始終
      未能特定該友人之身分，則其抗辯尚非可採，尤與前引尿
      液檢驗結果相互勾稽，益徵其除施用第二級毒品甲基安非
      他命外，尚有施用第一級毒品海洛因無訛。
（三）被告前因施用毒品案件，經臺灣基隆地方法院以98年度毒
      聲字第240號裁定，令入勒戒處所觀察、勒戒，嗣因認有
      繼續施用毒品之傾向，而經原審法院以100年度毒聲字第3
      09號裁定令入戒治處所施以強制戒治，復於100年12月23
      日因強制戒治執行完畢出所，並經臺灣臺北地方檢察署檢
      察官以102年度戒毒偵字第17號為不起訴處分確定等情，
      有各該裁定、處分書及本院被告前案紀錄表在卷可稽（見
      原審卷第41至46頁，本院卷第21至42頁），則本件被告施
      用毒品犯行，距前次強制戒治執行完畢經釋放後已逾3年
      ，揆諸前揭說明，自應令入勒戒處所觀察、勒戒。檢察官
      為達成戒除被告毒癮之目的，經依卷內資料綜合判斷後，
      裁量認有觀察、勒戒之必要，此乃檢察官適法職權之行使
      ，尚無違反立法目的或悖於比例原則等裁量踰越、裁量濫
      用或裁量怠惰之情。是原審法院據此裁准令被告入勒戒處
      所施以觀察、勒戒，核無不合。
（四）抗告意旨雖舉出被告111年5月31日臺北市立聯合醫院（昆
      明院區）診斷證明書、國立臺灣大學醫學院附設醫院111
      年4月21日診斷證明書及生活照5張等件請求改判戒癮治療
      云云。惟如前所述，選擇聲請法院裁定送入勒戒處所「觀
      察、勒戒」，或採行「附條件之緩起訴處分」，乃立法者
      賦予檢察官之職權，法院無從代檢察官為「附條件之緩起
      訴處分」。且卷內並無被告採尿前有因罹患感冒而服用可
      能造成偽陽性藥物之陳述。況抗告意旨既謂檢察官曾於偵
      訊時詢問被告參加戒癮治療之意願，足見本件檢察官於聲
      請前確曾考量過採行「附條件之緩起訴處分」之可能性，
      故其提出本件之聲請，確係依卷內資料綜合判斷後裁量之
      結果，尚難認有裁量怠惰或違法濫權之情。
五、綜上，抗告意旨以請求改判戒癮治療為由指摘原裁定不當，
    尚非有據，本件抗告為無理由，應予駁回。
據上論斷，應依刑事訴訟法第412 條，裁定如主文。
中　　華　　民　　國　　111 　年　　6 　　月　　20　　日
                  刑事第一庭    審判長法　官  周煙平
                                      法　官  連育群
                                      法　官  吳炳桂
以上正本證明與原本無異。
不得再抗告。
                                      書記官  鄭舒方
中　　華　　民　　國　　111 　年　　6 　　月　　21　　日